【裁判字號】    97,判,333
【裁判日期】    970424
【裁判案由】    地價稅
【裁判全文】
最  高  行  政  法  院  判  決
                                     97年度判字第00333號
上  訴  人  甲○○
被 上訴 人  新竹市稅捐稽徵處
代  表  人  乙○○
上列當事人間地價稅事件，上訴人對於中華民國95年5月18日臺
北高等行政法院94年度訴字第1654號判決，提起上訴，本院判決
如下：
    主  文
上訴駁回。
上訴審訴訟費用由上訴人負擔。
    理  由
一、緣上訴人所有坐落新竹市○○段192、254、271地號等3筆土
    地係民國93年8月30日因繼承登記取得所有權，登記持分為
    1/4，另新竹市○○段1847及1847-1地號土地係其於93年2月
    16日因拍賣登記取得所有權，被上訴人依土地稅法規定向上
    訴人開徵93年地價稅合計新臺幣（下同）225,431元，上訴
    人不服，提起復查，經復查決定更正為222,900元。上訴人
    仍不服，提起訴願遭決定駁回，遂提起本件行政訴訟。
二、上訴人起訴主張：系爭新竹市○○段192、254、271地號等3
    筆土地係經核定作農業使用，並無變更為非農業使用，又該
    3筆土地四周並無計畫道路接通大馬路，無法申請建築，參
    酌土地稅法施行細則第23條所稱公共設施尚未完竣前之認定
    ，本件自有土地稅法第22條第1項第2款及第4款規定徵收田
    賦之適用。另系爭北門段1847-1地號土地面積7平方公尺，
    原係無償供公共道路通行使用之免稅土地，位於新竹市○○
    路與北大路交接處之道路，依土地稅法減免規則第22條第1
    項第5款規定，私有無償提供公共巷道用地，免由土地所有
    權人申請減免，是上訴人主張系爭土地93年地價稅依法應全
    部減免，並無不合等語，求為判決撤銷訴願決定及原處分。
三、被上訴人則以：查上開3筆地號土地為都市土地，依新竹市
    政府89年11月18日市都計字第10826號函告為住宅區○○
    ○○道路公共設施於81年完竣，其完竣範圍依新竹市地政事
    務所於89年5月12日通報公共設施完竣清冊分別載明為「192
    地號：1500平方公尺、254地號：402平方公尺、271地號：
    153平方公尺」；故本案系爭土地業經權責機關（新竹市政
    府）審核編定為公共設施完竣地區，被上訴人依據土地稅法
    第40條規定按地政事務所通報而按一般用地稅率改課地價稅
    ，於法實屬有據；上訴人雖稱系爭土地不能建築，惟並無提
    供相關證明文件，且被上訴人93年12月23日至現場勘查結果
    ，系爭3筆土地並未作農業使用，核與財政部89年1月31日台
    財稅第0890005467號函釋及83年10月28日台財稅第83161749
    7號函釋規定不符，實無土地稅法第22條第1項第4款規定課
    徵田賦之適用。又系爭1847-1地號土地上仍有建築物，應屬
    公共通行之騎樓走廊地，非屬土地稅法減免規則第22條但書
    第5款規定中所稱之私有無償供「公共巷道」使用之土地，
    自無該條款之適用，且上訴人未依土地稅法減免規則第24條
    規定應於93年開徵40日前提出申請，是以系爭1847-1地號土
    地93年地價稅自無減免之適用等語，資為抗辯，求為判決駁
    回上訴人之訴。
四、原審斟酌全辯論意旨及調查證據之結果，以：
  (一)依土地稅法第22條第1項第2款及第4款條文意旨，都市土地
    須屬公共設施尚未完竣或依法不能建築者，且必須仍作農業
    用地使用始得課徵田賦，查系爭上訴人所有192、254、271
    地號等3筆地號土地既屬都市土地之住宅區○○○○○道路
    公共設施亦已於81年完竣，經被上訴人現場勘查亦無任何作
    農業使用跡象，均與徵收田賦之規定不合。
  (二)依土地稅法施行細則第25條第1項及第2項規定，關於公共設
    施完竣地區範圍之勘定或尚未完竣地區範圍變動之通報係為
    工務局（建設）機關，並由地政機關或農業主管機關對前項
    通報變動地區內應行改課地價稅之土地列冊移送主管稽徵機
    關。系爭土地業經權責機關（新竹市政府）審核編定為公共
    設施完竣地區，被上訴人依據土地稅法第40條規定按地政事
    務所通報而按一般用地稅率改課地價稅，洵屬有據。上訴人
    主張此對其非行政處分不具有效力云云，顯有誤解。
  (三)系爭新竹市○○段1847-1地號土地既為騎樓退縮地，且土地
    上仍有建築物，被上訴人經現場勘查後認該地屬公共通行之
    騎樓走廊地，核與土地稅法減免規則第22條但書第5款規定
    中所稱之私有無償供「公共巷道」使用之土地不合。且上訴
    人未依土地稅法減免規則第24條規定於93年開徵40日前即93
    年9月22日前提出申請，係遲至93年12月22日始以復查申請
    書之方式提出減免地價稅之申請，則系爭1847-1地號土地93
    年地價稅自無減免之適用，上訴人主張依土地稅法減免規則
    第22條第1項第5款規定應全部減免地價稅，並免由所有權人
    提出申請云云，容非可採。
  (四)綜上所述，上訴人起訴論旨，並非可採。被上訴人以系爭武
    陵段192、254、271地號土地公共設施已完竣部分自應按一
    般用地稅率課徵地價稅；又北門段1847-1地號土地為供公共
    通行之騎樓走廊地，惟上訴人並未依土地稅法減免規則於93
    年開徵40日前提出申請，系爭土地93年地價稅自無減免之適
    用，乃依土地稅法規定，向上訴人開徵93年地價稅合計222,
    900元，並無違誤，復查及訴願決定，遞予維持，亦無不合
    ，從而判決駁回上訴人在原審之訴。
五、上訴人上訴意旨略以：
  (一)系爭新竹市○○段192、254、271地號3筆土地雖經變更為都
    市計畫使用分區為「住宅區」，惟並無面臨計畫道路，又所
    面臨之道路係私有既成巷道，非經私有巷道全體土地所有權
    人同意，依法不得申請建築，故系爭3筆土地自非屬公共設
    施已完竣之地區，應課徵田賦，而非地價稅。且系爭3筆土
    地於93年11月1日被上訴人核課地價稅前，仍繼續作農業使
    用，被上訴人並未舉證否認；縱被上訴人於93年12月23日至
    現場勘查認應改按一般用地稅率計徵地價稅，依法亦應於94
    年起改課，而非93年度。
  (二)系爭新竹市○○段1847-1地號土地係屬騎樓退縮地，即不得
    建築，無地上建物，僅供無償公共道路通行使用，且於原業
    主辦理土地移轉登記前，業經被上訴人核課全部7平方公尺
    減免課徵地價稅，則上訴人無須再於93年度地價稅開徵前，
    併同1847地號土地向被上訴人重新申請減免地價稅。又系爭
    土地業經新竹市政府93年12月31日府工建字第0930165593號
    函告被上訴人系爭1847-1地號土地為「騎樓退縮地」，即系
    爭土地非騎樓走廊用地；另被上訴人並非權責機關等語。
六、本院按：
  (一)上訴意旨之爭執內容其核心觀點為：「原判決之判斷形成，
    違反實體法及證據法則」。然查上訴人各項主張之上訴理由
    ，基於下述之判斷體系及法理，均非可採，爰逐項說明如下
    ：
    1.有關新竹市○○段192、254、271地號之3筆土地持分部分
      ：
      (1)首先必須指明，有關系爭3筆土地符合課徵田賦要件之
        待證事實，依舉證責任之客觀配置，應由上訴人負擔。
        是以無論上訴人引為課徵田賦之法規範基礎為原審中主
        張之土地稅法第22條第1項第2款及第4款，或是在上訴
        審中新主張之土地稅法第22條第1項第3款，首先要使法
        院相信以下之待證事實為真正，即「上開3筆土地在93
        年度稅捐週期內，實際上確供農業使用」。
      (2)但上訴人對本案此部分待證事實之舉證責任客觀配置顯
        有誤解，反而謂：「被上訴人應證明該3筆土地在稅捐
        週期內實際非供農用」云云。實際上，被上訴人已透過
        事後對土地之實際履勘，而懷疑該3筆土地在本案之稅
        捐週期內非實際供農業使用，此等履勘報告基本上乃是
        反證，而非本證。
      (3)是以本案在上訴人不能證明該3筆土地在93年度之稅捐
        週期內實際供農業使用，即不能獲得有利於己之法律效
        果。原判決認定其不得享有課徵田賦之免稅優惠，即無
        違誤。
      (4)至於上訴意旨其餘各項具體上訴理由，在上開法理基礎
        下，對裁判之結論已不生影響，本院自無庸再予審究。
    2.有關新竹市○○段1847-1地號土地部分：
      (1)上訴人在此提出之爭點，乃是將規範稅捐實體構成要件
        之法規範，與規範稅捐申報及其效果之法規範混為一談
        。此部分之土地既然經被上訴人認定其上有建築物，而
        建築物又非一夕間能建立。則該土地在93年度之稅捐週
        期內，自然不可能符合土地稅減免規則第22條第1項第5
        款所定、以素地為特徵之「公共巷道」定義，自無該條
        免徵地價稅優惠之適用。
      (2)至於該筆土地在以往稅捐週期，其地價稅如何核課（包
        括免徵處遇在內），該等核課處分在實體法上有無錯誤
        ，都與本案此部分地價稅正確核課之判斷無涉。
  (二)總結以上所述，上訴意旨之各項主張均非可採，原審駁回上
    訴人之訴，尚無違誤。上訴意旨求予廢棄，難謂有理由，應
    予駁回。
七、據上論結，本件上訴為無理由，依行政訴訟法第255條第1項
    、第98條第1項前段，判決如主文。
中    華    民    國    97    年    4     月    24    日
                    最高行政法院第一庭
                        審判長法官  鄭  淑  貞
                              法官  劉  介  中
                              法官  吳  明  鴻
                              法官  鄭  小  康
                              法官  帥  嘉  寶
以  上  正  本  證  明  與  原  本  無  異
中    華    民    國    97    年    4     月    28    日
                              書記官  莊  俊  亨


司法院資訊處製作；財團法人民間司法改革基金會備份。
